臺灣臺南地方法院刑事裁定　　　　　　　94年度聲判字第10號
聲　請　人　甲○○
代　理　人　黃進祥律師
　　　　　　江順雄律師
　　　　　　黃建雄律師
被　　　告　乙○○　男　37歲.
上聲請人因被告侵占案件，不服臺灣高等法院臺南分院檢察署檢
察長駁回再議之處分（94年度上聲議字第 164號），聲請交付審
判，本院裁定如下：
    主  文
聲請駁回。
    理  由
一、按告訴人不服上級法院檢察署檢察長或檢察總長認再議為無
    理由而駁回之處分者，得於接受處分書後十日內委任律師提
    出理由狀，向該管第一審法院聲請交付審判。法院認為交付
    審判之聲請不合法或無理由者，應駁回之。刑事訴訟法第二
    百五十八條之一、第二百五十八條之三第二項前段，分別定
    有明文。
二、查本件聲請人甲○○於民國九十三年九月一日，以其父吳昭
    興所有臺南市○○區○○路二段三七０號土地遭臺南市政府
    建設局公園路燈管理課課長乙○○侵占，建造公園及建築物
    為由，以乙○○為被告，向臺南市警察局第二分局中正派出
    所提出言詞告訴，案經臺南市警察局第二分局於九十三年九
    月十七日以南市警二刑字第０九三０００九一０一號函報請
    臺灣臺南地方法院檢察署檢察官偵查後，認被告罪嫌不足，
    於九十四年二月一日以九十三年度偵字第一二六四七號處分
    書為不起訴處分，聲請人不服，聲請再議，亦經臺灣高等法
    院臺南分院檢察署檢察長認為再議無理由，於九十四年三月
    十五日以九十四年度上聲議字第一六四號處分書駁回再議之
    聲請等情，固經本院調閱臺灣臺南地方法院檢察署九十三年
    度他字第一一六九號、九十三年度偵字第一二六四七號偵查
    卷、臺灣高等法院臺南分院檢察署九十四年度上聲議字第一
    六四號案件全卷查明屬實。惟查：
  (一)本件聲請人於九十三年九月一日警詢中陳稱：「（問：你因
    何事至本所？）我因土地遭到侵占，到所提出告訴」、「（
    問：你的土地在何處？所有人是誰？遭何人侵占？如何侵占
    ？）我土地在南市○○區○○里○○鄰○○路○段三七０號
    ，所有人是我父親吳昭興17.10.25，Ｚ000000000，遭臺南市
    政府建設局公園路燈管理課長乙○○侵占，佔用我的土地建
    造公園及建築物」、「（問：你是否能證明該土地之所有權
    ？所有人為何未出面告訴？）我有建物登記謄本、土地登記
    謄本、申登土地謄本、戶籍地號證明、四鄰證人證明書、七
    十三年陳請書等，所有人是我父親吳昭興，因右腳殘廢及年
    紀大，所以由我代理提出告訴」等語【見九十三年度他字第
    一一六九號卷附聲請人九十三年九月一日警詢筆錄】，且聲
    請人並提出其父吳昭興出具之委任書一紙，全權委任聲請人
    代理，是依聲請人警詢中所陳情節及其出具之委任書以觀，
    聲請人係代理其父吳昭興提出告訴，其為告訴代理人，並非
    告訴人。
  (二)雖臺灣臺南地方法院檢察署檢察官九十三年度偵字第一二六
    七四號不起訴處分書，上載聲請人為告訴人，而臺灣高等法
    院臺南分院檢察署檢察長九十四年度上聲議字第一六四號處
    分書，亦記載聲請人為告訴人，並認聲請人再議之聲請無理
    由，自實體上駁回再議之聲請。但查：
    1.聲請人所提出之陳請書，係由其父吳昭興具名並非由聲請
      人具名。
    2.聲請人所提出之證明書，僅載稱「茲證明吳昭興所填置之
      土地為事實」，並無隻字片語提及聲請人對本件其所主張
      遭侵占之土地有何權利。
    3.聲請人所提出之四鄰證人證明書載稱「土地權利人（吳昭
      興）為五期重劃前，臺南市土地，地號『新町一丁目九八
      番地』及『新段一小段九八－八三第號』，『新南段十二
      第號』，和重劃後新編地號『新南段十之二地號』及『新
      南段一之十七地號』於日據時期，祖先與本人有花錢向在
      此耕作魚塭地主（施阿興）（陳平）（姥嗯）三位地主購
      買上開魚塭土地，確實無誤」，並由聲請人之父吳昭興自
      稱土地權利人簽名蓋印，其上亦無聲請人之名義。
    4.聲請人所提出之「新町一丁目九八番地」戶籍地號證明，
      其上僅有其父吳昭興之姓名，並無聲請人之姓名。
    5.聲請人所提九十三年度訴字第七七號行政訴訟上訴狀，亦
      記載上訴人為吳昭興，而聲請人為訴訟代理人，是聲請人
      於上開行政訴訟亦非當事人。
    6.綜合上開聲請人所提出之相關事證，聲請人自始至終並未
      提出其對本件其所指訴遭侵占之土地有何權利，自非犯罪
      被害人，參照刑事訴訟法第二百三十二條之規定，聲請人
      對本件侵占案件尚不得獨立提起告訴。其於本件告訴被告
      侵占案件，係以告訴代理人之身分代理其父提出告訴，應
      無疑義。縱臺灣臺南地方法院檢察署檢察官及臺灣高等法
      院臺南分院檢察署檢察長所為之處分書誤載聲請人為告訴
      人，但聲請人代理其父提出本件告訴人，既未主張其自身
      於該土地之權利遭受侵害，復未提出相關事證足以證明其
      於該土地有何權利，自不能僅因上開檢察官之處分書誤載
      聲請人為告訴人，逕認聲請人為告訴人。
  (三)雖九十三年六月二十三日修正之刑事訴訟法增定第二百三十
    六條之一之規定，明定告訴得委任代理人行之，而上開規定
    增定前，實務上爰引司法院院字第九號解釋，認為告訴得委
    任代理人行之，且告訴人聲請再議，亦得委任代理人代行（
    最高法院八十九年度台非字第七五號判決參照），然此仍應
    於聲請再議時，表明告訴代理人之身分及代理告訴人聲請再
    議之旨，始為適法。查本件聲請人於九十四年三月三日提出
    刑事再議聲請狀，上載其為告訴人，且於該書狀具狀人欄蓋
    用聲請人本人之印章，則聲請人原為告訴代理人代理其父提
    出告訴，既未獨立實行告訴，自不得以其名義聲請再議，其
    自任為告訴人聲請再議，並非合法；茲聲請人於收受臺灣高
    等法院臺南分院檢察署檢察長駁回再議聲請之處分書後，再
    度自任告訴人，並委任律師為代理人提出本件交付審判之聲
    請，參照前引刑事訴訟法第二百五十八條之一之規定，聲請
    人既非告訴人，尚不得委任律師為代理人聲請交付審判，其
    聲請有違前開規定，不應准許。
三、綜上所述，本件聲請不合法，應予駁回，爰依刑事訴訟法第
    二百五十八條之三第二項前段，裁定如主文。
中　　華　　民　　國　　94　　年　　5　　 月　  31    日
　　　　　　刑事第四庭    審判長法  官  張  瑛  宗
                                法  官  李  東  柏
                                法　官　周  紹  武
以上正本證明與原本無異。
不得抗告。
　　　　　　　　　　　　　      書記官　楊  宗  哲
中　　華　　民　　國　　94　　年　　6 　　月　　2 　　日
